臺灣新北地方法院刑事判決
111年度審交易字第777號
公  訴  人  臺灣新北地方檢察署檢察官
被      告  吳舜揚


選任辯護人  莊賀元律師
上列被告因過失傷害案件，經檢察官提起公訴（111年度偵字第2
0224號），被告於本院準備程序中就被訴事實為有罪之陳述，經
本院裁定進行簡式審判程序，判決如下：
    主  文
吳舜揚因過失傷害人，處拘役肆拾日，如易科罰金，以新臺幣壹
仟元折算壹日。
    事  實
一、吳舜揚考領有大型重型機車駕駛執照，於民國110年6月26日
    22時7分許，騎乘車牌號碼000-0000號普通重型機車，沿新
    北市新莊區西盛街往民安西路方向行駛，行經新北市新莊區
    西盛街與西盛街324巷交岔路口時，本應注意行車速度，依
    速限標誌或標線之規定，無速限標誌或標線者，行車時速不
    得超過50公里，且行經無號誌之交岔路口，應減速慢行，作
    隨時停車之準備，而依當時天候晴、夜間有照明、柏油路面
    乾燥無缺陷、無障礙物、視距良好等情，並無不能注意之情
    事，竟疏未注意及此，貿然以行車時速70公里之速度超速行
    駛，適西盛街對向有洪東輝騎乘腳踏自行車行至上開交岔路
    口欲左轉西盛街324巷，亦疏未注意自行車（慢車）行駛至
    交岔路口左轉彎時，應繞越道路中心處左轉進入規定行駛車
    道內行進之，及轉彎車應讓直行車先行，即逕行提前左轉，
    二車因閃避不及發生碰撞，致雙方均人車倒地，洪東輝因而
    受有右側腓骨幹閉鎖性骨折、右側胸壁、肩膀、前臂、膝部
    及左側、右側踝部挫擦傷之傷害。吳舜揚於肇事後，在有偵
    查權限之警察機關尚不知何人為肇事者前，向據報前往醫院
    處理之員警陳述車禍發生經過而自首並願接受裁判。　　
二、案經洪東輝訴由新北市政府警察局新莊分局報告臺灣新北地
    方檢察署檢察官偵查起訴。
    理  由
壹、程序方面：
    本件被告吳舜揚所犯係死刑、無期徒刑、最輕本刑為3年以
    上有期徒刑以外之罪，其於準備程序中就被訴事實為有罪之
    陳述，經法官告知簡式審判程序之旨，並聽取公訴人、被告
    及辯護人之意見後，依刑事訴訟法第273條之1第1項規定，
    裁定本案改依簡式審判程序審理，且依刑事訴訟法第273條
    之2及第159條第2項規定，不適用傳聞法則有關限制證據能
    力之相關規定，合先敘明。
貳、實體方面：
一、上揭犯罪事實，業據被告吳舜揚於警詢時、偵查中、本院準
    備程序及審理時均坦承不諱，核與證人即告訴人洪東輝於警
    詢時之指訴相符，並有道路交通事故調查報告表、道路交通
    事故調查報告表㈠、㈡各1份、行車影像勘查截圖2張、道路交
    通事故照片23張、道路交通事故當事人酒精測定紀錄表、道
    路交通事故肇事人自首情形記錄表各1紙、新泰綜合醫院診
    斷證明書1份、機車駕駛人資料、機車車籍資料各1紙、檢察
    官指揮檢察事務官製作之勘驗報告1份、行車紀錄器錄影畫
    面檔案光碟附卷可稽（見偵查卷第18至25、27、28、30、32
    、33、48至49頁）。按行車速度，依速限標誌或標線之規定
    ，無速限標誌或標線者，行車時速不得超過50公里；行經無
    號誌之交岔路口，應減速慢行，作隨時停車之準備，道路交
    通安全規則第93條第1項第1款、第2款分別定有明文。案發
    當時，被告為具有通常智識、心智正常且領有大型重型機車
    駕駛執照之成年人，對於上開交通規則不容諉為不知，而觀
    諸前揭卷附道路交通事故調查報告表㈠所載，案發當時天候
    晴、夜間有照明、柏油路面乾燥無缺陷、亦無障礙物、視距
    良好，足見被告並無不能注意之情事，行至上開無號誌之交
    岔路口時，非但未減速慢行，反而以超過行車速限50公里之
    行車時速70公里超速行駛，雙方因而發生碰撞，被告之駕駛
    行為具有過失，至為灼然，且被告之過失行為與告訴人之受
    傷結果間，具有相當因果關係，亦可認定。
二、至汽車行駛至交岔路口，其行進、轉彎，應依下列規定：
    轉彎車應讓直行車先行；慢車行駛之車道，應依標誌或標線
    之規定行駛；無標誌或標線者，應在劃設之慢車道上靠右順
    序行駛，在未劃設慢車道之道路，應靠右側路邊行駛；慢車
    行駛至交岔路口，其行進或轉彎，應依標誌、標線或號誌之
    規定行駛，無標誌、標線或號誌者，應依第102條及下列規
    定行駛：左轉彎時，應繞越道路中心處左轉進入規定行駛
    車道內行進，道路交通安全規則第102條第1項第7款、第124
    條第3項第1款、第125條第1項第3款分別定有明文。本件告
    訴人騎乘腳踏自行車，依道路交通安全規則第6條第1款第1
    目規定為慢車，其行駛自應遵守上開規定，惟依被告之行車
    紀錄器影像顯示，於畫面時間22：09：00時，告訴人騎乘之
    腳踏自行車已在馬路中間，並向左斜前進，於畫面時間22：
    09：02時，二車即發生碰撞（見偵查卷第21、49頁），是告
    訴人未繞越道路中心處進入規定行駛車道前即已提前左轉，
    復未讓直行車先行，致生本件交通事故，則告訴人亦有前開
    未盡其應盡之注意義務之情，亦堪認定，惟刑事責任之認定
    ，並不因被害人與有過失，而免除被告之過失責任，被害人
    與有過失之情節輕重，僅係酌定雙方民事上損害賠償責任之
    依據，並不影響被告所犯刑事責任之罪責，附此說明。綜上
    所述，足認被告之自白核與事實相符，應可採為認定事實之
    依據。從而，本案事證已臻明確，被告犯行洵堪認定，應依
    法論科。
三、至告訴人於本院審理時稱本件應請調查委員會在車禍現場調
    查，惟本件被告之過失已臻明確，業如前述，是本院認本件
    無再送交通事故鑑定之必要；另告訴人所稱本件應以過失殺
    人嫌疑來起訴、被告有蓄意殺人之嫌云云，均與卷內事證不
    符，均附此敘明。
四、論罪科刑：
  ㈠核被告所為，係犯刑法第284條前段之過失傷害罪。
  ㈡被告於車禍發生後，在犯罪未被有偵查犯罪權限之機關或公
    務員發覺前，主動向據報前往醫院處理之員警表明係肇事者
    ，而願接受裁判之情形，有道路交通事故肇事人自首情形記
    錄表1紙在卷可參（見偵查卷第28頁），合於自首要件，爰
    依刑法第62條前段規定減輕其刑。
  ㈢爰審酌被告騎乘機車參與道路交通，本應小心謹慎以維自身
    及他人之安全，竟貿然超速行駛而肇事，致告訴人受傷，且
    迄今未能達成和解，賠償損失，另考量其無前科紀錄，此有
    臺灣高等法院被告前案紀錄表在卷可按，素行尚稱良好，犯
    後始終坦承犯行之態度，及其過失程度、告訴人之傷勢程度
    ，並兼衡其自陳大學就學中之智識程度、無須扶養家人之生
    活狀況等一切情狀，量處如主文所示之刑，並諭知如易科罰
    金之折算標準，以資懲儆。
據上論斷，應依刑事訴訟法第273條之1第1項、第299條第1項前
段，刑法第284條前段、第62條前段、第41條第1項前段，刑法施
行法第1條之1第1項，判決如主文。
本案經檢察官黃彥琿提起公訴，經檢察官張啓聰到庭執行職務。
中　　華　　民　　國　　111 　年　　9 　　月　　7 　　日
                  刑事第二十五庭  法  官     曾淑娟
如不服本判決，應於判決送達後20日內敘明上訴理由，向本院提
出上訴狀（應附繕本），上訴於臺灣高等法院。其未敘述上訴理
由者，應於上訴期間屆滿後20日內向本院補提理由書「切勿逕送
上級法院」。
                                  書記官      王若安    
中　　華　　民　　國　　111 　年　　9 　　月　　12　　日
附錄本案論罪科刑法條全文：
中華民國刑法第284條
因過失傷害人者，處1年以下有期徒刑、拘役或10萬元以下罰金
；致重傷者，處3年以下有期徒刑、拘役或30萬元以下罰金。